臺灣高等法院民事裁定
111年度國抗字第12號
抗  告  人  基隆市立殯葬管理所

法定代理人  周秀琴  
相  對  人  陳禹妡  
上列抗告人因與相對人間請求國家賠償事件，對於中華民國111
年3月2日臺灣基隆地方法院111年度全字第12號裁定提起抗告，
本院裁定如下：
    主  文
原裁定廢棄。
相對人於原法院之聲請駁回。
聲請及抗告訴訟費用由相對人負擔。
    理  由
一、按為保障債權人及債務人之程序權，並使法院能正確判斷原
    裁定之當否，民事訴訟法第528條第2項關於假扣押裁定之抗
    告，抗告法院為裁定前，應使債權人及債務人有陳述意見機
    會之規定，於定暫時狀態處分裁定之抗告案件，亦有準用，
    此觀民事訴訟法第538條之4、第533條規定即明。次按依本
    法請求損害賠償時，法院得依聲請為假處分，命賠償義務機
    關暫先支付醫療費或喪葬費，國家賠償法第11條第2項亦有
    明文，上開規定核屬定暫時狀態假處分之規定，則依上說明
    ，抗告法院為裁定前，應使債權人及債務人有陳述意見之機
    會。又相對人依國家賠償法第11條第2項規定聲請上開假處
    分，經原裁定准許，抗告人不服提起抗告，相對人已於民國
    111年3月18日收受抗告狀繕本，並於111年4月14日陳述無補
    充意見要提出等語，有本院公務電話紀錄附卷可稽(見本院
    卷第19頁)，已使兩造有陳述意見之機會，先予敘明。
二、相對人於原法院聲請意旨略以：伊於109年10月20日下午4時
    許前往抗告人處所辦理父親喪事，行經第2號家祭室前，因
    抗告人設置及管理之人行道路面濕滑，致伊滑倒撞擊地面致
    受有下背和骨盆挫傷、左側遠端肱骨粉碎性骨折、左側遠端
    橈股粉碎性骨折、左側尺神經病變等傷害(下稱系爭傷害)，
    經救護車送往醫院進行手術治療，因此支出醫療費用新臺幣
    (下同)18萬1,520元（下稱系爭醫療費用），抗告人對於上
    述地點人行道路面地磚之建造、管理及維護等，顯有缺失，
    爰依國家賠償法第11條第2項規定聲請假處分，請求相對人
    暫先支付系爭醫療費用等語。
三、抗告意旨略以：系爭傷害是否可歸責於伊尚有爭議，不能僅
    憑相對人已支付系爭醫療費用，即謂已具備有立即支付必要
    且為急需及必要費用之要件，而有定暫時狀態處分之必要，
    且相對人於原審聲請時，已無國家賠償法第11條第2項規定
    立法理由所稱該費用因屬臨時救急性質而有刻不容緩或有即
    刻支付必要情形，原裁定命伊應暫先支付18萬1,520元，顯
    有違誤，爰提起抗告，請求廢棄原裁定等語。
四、按依國家賠償法請求損害賠償時，法院得依聲請為假處分，
    命賠償義務機關暫先支付醫療費或喪葬費，國家賠償法第11
    條第2項定有明文。此項假處分，其性質係屬民事訴訟法第5
    38條所謂定暫時狀態之處分(最高法院100年度台抗字第145
    號裁定意旨參照)。次按國家賠償法第11條第2項規定之立法
    理由，旨在考量醫療費及喪葬費之支出，往往刻不容緩，為
    避免判決確定後始支付緩不濟急之虞，特制定此定暫時狀態
    假處分之規定。準此，上開規定之假處分有臨時救急之性質
    ；則解釋上，得依上開規定聲請對賠償義務機關為假處分者
    ，自應以權利人係依國家賠償法規定求償，且賠償義務機關
    應暫先支付之項目，屬權利人因賠償事故所生有即刻支付必
    要之「醫療費」及「喪葬費」為限，倘權利人所請求之損害
    ，並非因賠償事故所生之緊急性負擔，即無類推適用之餘地
    (最高法院99年度台抗字第952號裁定參照)。且按於爭執之
    法律關係，為防止發生重大之損害或避免急迫之危險或有其
    他相類之情形而有必要時，得聲請為定暫時狀態之處分。民
    事訴訟法第538條第1項定有明文。所謂定暫時狀態之必要，
    即保全必要性，係指為防止發生重大損害，或為避免急迫之
    危險，或有其它相類似之情形發生必須加以制止而言（最高
    法院97年度台抗字第419號裁定、101年度台抗字第497號裁
    定參照）。
五、經查：
  ㈠相對人主張抗告人就其處所第2號家祭室前人行道路面設置或
    管理有欠缺，致其因地磚濕滑滑倒受有系爭傷害，其因此支
    出系爭醫療費用之情，業據相對人提出診斷證明書、出院病
    歷摘要、醫療費用單據等件為證(見原法院卷第31至59、83
    至169、173頁)，且相對人已提起國家賠償訴訟請求抗告人
    給付198萬6,350元本息，則有本案訴訟起訴狀、抗告人拒絕
    賠償理由書在卷可據(見原法院卷第9至19頁、第25至27頁)
    ，可認兩造間確有爭執之法律關係存在。
  ㈡至於相對人就本件有無定暫時狀態之必要即保全之必要性，
    固提出前述醫療費用單據，主張已支付系爭醫療費用18萬1,
    520元云云。然相對人於本件請求係聲請法院命相對人先為
    醫療費用支付之滿足性處分，自應釋明有保全必要性，即有
    何重大損害之發生須防止，或有何急迫之危險須避免，或有
    其它相類似之情形發生必須加以制止而言。查相對人所提出
    系爭醫療費用單據，費用發生期間為109年10月27日至111年
    1月14日，除其中109年11月17日已支付費用15萬0,304元外
    ，其餘則屬固定定期看診所支出掛號費及健保自付費用，各
    次金額非高，且上開醫療費用均已支付之情，有上述醫療費
    用單據在原法院卷可據。據此，相對人請求抗告人暫先支付
    系爭醫療費用俾便治療系爭傷害之臨時救急性質已失卻，相
    對人顯未釋明上述醫療費用現仍有即刻支付之必要性，亦未
    釋明如俟國家賠償訴訟判決確定抗告人敗訴後始賠償相對人
    醫療費用本息有何緩不濟急或足致相對人損害之虞，難認本
    件假處分聲請有何刻不容緩之緊急性存在。再審酌本件聲請
    之准駁對於兩造是否將造成無法彌補之損害或急迫之危險、
    兩造所受損害及利益之權衡等一切情狀，尚無法使本院對相
    對人聲請保全之必要性即為防止發生重大之損害或避免急迫
    之危險，或有其他相類之情形得到大致為正當之薄弱心證，
    亦即本院認為相對人聲請欠缺保全之必要性，是相對人所為
    保全必要性主張，尚無可採。另中低收入戶乃行政主管機關
    為提供社會救助所設立之核定標準，與相對人有無急迫危險
    須避免或重大損害須防止之認定，係屬二事，故相對人雖以
    其為中低收入戶並獲法律扶助基金會准予訴訟救助，仍不能
    釋明其有急迫之危險或須防止之重大損害，而有請求抗告人
    先給付上述醫療費用之必要性。從而，相對人既未釋明其定
    暫時狀態處分之原因存在，依上說明，其聲請本件定暫時狀
    態處分即命抗告人暫先支付系爭醫療費用自不應准許。原裁
    定准許抗告人應暫先支付相對人18萬1,520元醫療費用，容
    有未洽。抗告意旨指摘原裁定不當，聲明廢棄，為有理由，
    爰將原裁定廢棄，並駁回相對人於原法院之聲請如主文第2
    項所示。
六、據上論結，本件抗告為有理由，爰裁定如主文。
中　　華　　民　　國　　111 　年　　4 　　月　　27　　日
　　　　　　　　　民事第十五庭
                      審判長法  官  陳慧萍  
　　　　　　　　　　　　　　法  官  戴嘉慧
                            法  官  陳杰正
正本係照原本作成。
本裁定除以適用法規顯有錯誤為理由外，不得再抗告。如提起再
抗告，應於收受送達後10日內委任律師為代理人向本院提出再抗
告狀。並繳納再抗告費新臺幣１千元。
中　　華　　民　　國　　111 　年　　4 　　月　　27　　日
　　　　　　　　　　　　　　書記官  林雅瑩